【裁判字號】    94,訴,1341
【裁判日期】    950502
【裁判案由】    偽造文書等
【裁判全文】
臺灣臺北地方法院刑事判決              94年度訴字第1341號
公  訴  人  臺灣臺北地方法院檢察署檢察官
被      告  丁○○
上列被告因偽造文書等案件，經檢察官提起公訴（94年度偵緝字
第1551號），及移送併案審理（94年度偵字第15660號），被告
於本院準備程序進行中，先就被訴事實為有罪之陳述，經本院合
議庭裁定由法官獨任進行簡式審判程序，本院判決如下：
    主  文
丁○○連續行使偽造私文書，足以生損害於他人，處有期徒刑陸
月。如易科罰金，以佰元折算壹日。附表一「應沒收之偽造之
『黃米幸』署名」欄所示之偽造署名共伍枚、附表一、二所示信
用卡背面偽造之「黃米幸」、「戊○○」署名各壹枚均沒收。
    事  實
一、丁○○與黃米幸、戊○○均同在臺北市立聯合醫院仁愛院區
    （前為臺北市立仁愛醫院）六樓東邊病房工作，丁○○擔任
    書記一職，負責至收發室領取六樓東邊病房同事文書信件後
    轉交各該收件人，暨處理病患住院入院之事務，並因工作機
    會得知黃米幸、戊○○之個人資料，民國九十三年七、八月
    間，竟意圖為自己不法之所有，基於概括之犯意，乘前開工
    作之便，先後前往收發室領取黃米幸之中國信託商業銀行信
    用卡、戊○○之日盛國際商業銀行信用卡之私人郵件後，將
    之侵占入己。旋意圖為自己不法之所有，基於行使偽造私文
    書及詐欺取財之概括犯意，先於各該信用卡卡背分別偽造黃
    米幸、戊○○之署名各一枚，再持黃米幸之信用卡，於附表
    一所示時間，前往附表一所示地點購物消費，連續詐使各該
    特約商店誤以為該信用卡之持卡人即為黃米幸本人，而允其
    刷卡結帳，並於簽帳單上偽造「黃米幸」之署名，做成不實
    簽帳單之私文書，持交各該特約商店店員，使之均陷於錯誤
    而交付財物，足以生損害於黃米幸及各該特約商店，總計詐
    得新臺幣（下同）120,983元之財物。又意圖為自己不法所
    有，基於由自動付款設備詐得他人之物之概括犯意，持戊○
    ○之信用卡，於附表二所示時間，前往附表二所示地點設置
    之自動付款機前，輸入密碼，使自動付款機辨識系統誤認係
    該信用卡之申請人戊○○本人預借現金而交付如附表二所示
    各筆金額，以此不正方法總計由附表二所示各自動付款機取
    得30,000元。嗣經黃米幸、戊○○發現信用卡遭盜刷冒用，
    報警查知上情。
二、案經戊○○訴由臺北縣政府警察局刑警隊及臺北縣政府警察
    局新店分局報請臺灣臺北地方法院檢察署檢察官偵查起訴。
    理  由
一、右揭事實，業經被告丁○○坦承不諱，附表一所示之中國信
    託商業銀行信用卡遭被告盜刷之事實，亦有被害人黃米幸偵
    訊之指述（見甲○94偵字第1615號卷第30-31頁）、中國信
    託商業銀行法務人員丙○○、乙○○警偵訊之證詞可參（見
    同上偵卷第7-10、30-31頁），此外，復有黃米幸之信用卡
    申請書、遭盜刷明細、如附表一所示之簽帳單、丁○○出具
    之切結書等在卷可資佐證（見同上偵卷第17、18-19、甲○
    93他字第8186號卷第8-11頁、甲○94偵字第1615號卷第23頁
    ）。另附表二所示之日盛國際商業銀行信用卡遭冒用預借現
    金之事實，亦有告訴人戊○○之指訴（見甲○94偵字第1566
    0號卷第4-5、24頁）、日盛國際商業銀行人員王中書警訊中
    之證詞足憑（見同上偵卷第6-7、23頁），此外，復有被告
    丁○○出具之自白書、戊○○信用卡遭冒用預借現金之消費
    明細、爭議交易聲明書、信用卡申請書、掛號郵件查單存卷
    可考（見甲○94偵字第15660號卷第9-14頁）。綜上所述，
    被告自白核與事實相符，本案事證明確，其犯行堪以認定，
    應依法論科。
二、按在信用卡背面簽名欄簽名，自形式上整體觀察，即足以知
    悉係表示信用卡之簽名者於信用卡背面有效期限內有權使用
    該信用卡之辨識及證明，並非依習慣或特約表示一定用意之
    證明，性質上係屬刑法第210條之私文書，最高法院93年度
    第2次刑事庭會議決議亦同此見解。是被告侵占他人之信用
    卡，核其所為係犯刑法第335條第1項之普通侵占罪；其於信
    用卡背面偽造被害人黃米幸之簽名用以刷卡消費，核係犯刑
    法第216條、第210條之行使偽造私文書罪、同法第339條第1
    詐欺取財罪；另被告於信用卡背面偽造戊○○之簽名用以預
    借現金，核係犯刑法第216條、第210條之行使偽造私文書罪
    及同法第339條之2第1項之由自動付款設備詐得他人之物罪
    。被告偽造黃米幸、戊○○之署名後，用以偽造信用卡卡背
    及簽帳單之私文書持以行使，其偽造署名行為係偽造私文書
    之部分行為，偽造私文書之低度行為，復為行使偽造私文書
    之高度行為所吸收，均不另論罪。起訴書及併案意旨書均認
    被告竊取黃米幸、戊○○之信用卡，惟查被告擔任臺北市立
    聯合醫院仁愛院區書記一職，負責至收發室領取六樓東邊病
    房同事文書信件後轉交各該收件人，其利用此項工作之機會
    ，先後前往收發室領取黃米幸、戊○○之信用卡之私人郵件
    後，將之易持有為所有而侵占入己一情，業據被告於本院審
    理時供明在卷（見本院95年3月30日審理筆錄第5頁），核與
    告訴人戊○○指訴其信用卡郵件遭被告自收發室領走一情相
    符（見甲○94偵字第15660號卷第5、24頁），審酌黃米幸、
    戊○○之信用卡屬私人郵件，被告代為領取而持有該等信用
    卡，並非業務上所持有之物，其將之侵占入己自非屬業務侵
    占行為，而係犯刑法第335條第1項之普通侵占罪，公訴意旨
    認應係刑法第320條第1項之普通竊盜罪處斷，尚有未洽，惟
    其起訴事實相同，爰依法變更起訴法條。其先後二次侵占行
    為、多次行使偽造私文書、詐欺取財行為、暨前後二次以不
    正方法由自動付款設備詐取他人財物行為，時間緊接、方法
    相同，均各觸犯構成要件相同之罪名，顯皆係基於概括犯意
    反覆為之，均為連續犯，應各以一罪論，並均加重其刑。被
    告侵占黃米幸、戊○○之信用卡，目的在於持以刷卡簽帳消
    費詐取財物或由自動付款設備內詐領款項，所犯侵占罪、詐
    欺取財罪、行使偽造私文書罪、由自動付款設備詐得他人之
    物罪間，有方法結果之牽連關係，依刑法第五十五條之規定
    ，應從較重之行使偽造私文書罪處斷。被告侵占告訴人戊○
    ○之信用卡後持以冒用預借現金部分犯行，雖未據檢察官起
    訴，惟本院認有裁判上一罪之關係，且經移送併案審理，為
    起訴效力所及，基於審判不可分原則，應併予審理。爰審酌
    被告心生貪慾致罹刑章，犯罪後雖坦承犯行，並與被害人和
    解承諾賠償，惟迄本案審結時均未能履行，詐取之金額共計
    150,983元，暨其之犯罪動機、目的、手段、生活狀況、智
    識程度、犯罪所生之損害等一切情狀，量處如主文所示之刑
    ，並諭知易科罰金之折算標準。附表一所示簽帳單之持卡人
    存根聯，業經被告丟棄滅失，故不為沒收之諭知；而附表一
    所示簽帳單之商店存根聯及銀行存根聯，非被告所有，均無
    庸宣告沒收，但其上偽造之「黃米幸」署押即附表一「應沒
    收偽造之『黃米幸』署名」欄所示之偽造署名共五枚，暨被
    告於信用卡背面偽造之「黃米幸」、「戊○○」署名各一枚
    ，均係偽造之署押，應依刑法第219條之規定沒收之。
據上論斷，應依刑事訴訟法第273條之1第1項、第299條第1項前
段、第300條，刑法第56條、第216條、第210條、第335條第1項
、第339條第1項、第339條之2第1項、第55條、第41條第1項前段
、第219條，罰金罰鍰提高標準條例第1條前段、第2條，判決如
主文。
本案經檢察官林宗志到庭執行職務
中    華    民    國    95    年    5    月     2    日
                  刑事第十四庭  法  官  吳靜怡
以上正本證明與原本無異。
如不服本判決，應於判決送達後10日內，向本院提出上訴狀。
                                書記官  謝韻華
中    華    民    國    95    年    5    月     2     日
附錄本案論罪科刑法條全文：
中華民國刑法第210條(偽造變造私文書罪)
偽造、變造私文書，足以生損害於公眾或他人者，處 5 年以下有
期徒刑。
中華民國刑法第216條(行使偽造變造或登載不實之文書罪)
行使第 210 條至第 215 條之文書者，依偽造、變造文書或登載
不實事項或使登載不實事項之規定處斷。
中華民國刑法第335條 (普通侵占罪)
意圖為自己或第三人不法之所有，而侵占自己持有他人之物者，
處5年以下有期徒刑、拘役或科或併科1千元以下罰金。
前項之未遂犯罰之。
中華民國刑法第339條(普通詐欺罪)
意圖為自己或第三人不法之所有，以詐術使人將本人或第三人之
物交付者，處5年以下有期徒刑、拘役或科或併科1千元以下罰金
。
以前項方法得財產上不法之利益或使第三人得之者，亦同。
前二項之未遂犯罰之。
中華民國刑法第339條之2
意圖為自己或第三人不法之所有，以不正方法由自動付款設備取
得他人之物者，處3年以下有期徒刑、拘役或1萬元以下罰金。
以前項方法得財產上不法之利益或使第三人得之者，亦同。


司法院資訊處製作；財團法人民間司法改革基金會備份。
